【裁判字號】    97,訴,805
【裁判日期】    970819
【裁判案由】    清償債務
【裁判全文】
臺灣高雄地方法院民事判決               97年度訴字第805號
原      告  興泰實業股份有限公司
法定代理人  乙○○
訴訟代理人  丙○○
            庚○○
被      告  丁○○
兼上一人之
訴訟代理人  己○○○
            戊○○
上列當事人間清償債務事件，經本院於民國97年8 月5 日言詞辯
論終結，判決如下：
    主  文
被告應連帶給付原告新臺幣壹佰肆拾肆萬貳仟參佰伍拾貳元，及
其中新臺幣參萬元自民國九十六年二月十六日起至清償日止，按
年息百分之六計算之利息；其中三萬元自民國九十六年三月十六
日起至清償日止，按年息百分之六計算之利息；其餘新臺幣壹佰
參拾捌萬貳仟參佰伍拾貳元，自民國九十六年十二月十五日起至
清償日止，按年息百分之五計算之利息。
訴訟費用由被告負擔。
本判決於原告以新臺幣肆拾捌萬元為被告供擔保後得為假執行。
惟被告於假執行程序實施前，以新臺幣壹佰肆拾肆萬貳仟參佰伍
拾貳元為原告供擔保後，得免為假執行。
    事實及理由
一、按訴狀送達後，原告不得將原訴變更或追加他訴，但擴張或
    減縮應受判決事項之聲明者，不在此限，民事訴訟法第255
    條第1 項第3 款定有明文。本件原告起訴請求被告應連帶給
    付新台幣（下同）1,457,352 元，其中3 萬元自民國96 年2
    月16日起至清償日止，按年息6%計算之利息；其中3 萬元自
    96年3 月16日起至清償日止，按年息6%計算之利息；其餘1,
    397,352 元自支付命令聲請狀繕本送達翌日起（即96年12月
    15日起，見本院卷第15至17頁）至清償日止，按年息5%計算
    之利息（見本院卷第3 頁），嗣於本院審理中，原告變更起
    訴聲明為：被告應連帶給付原告1,442,352 元，及其中3 萬
    元自96年2 月16日起至清償日止，按年息6%計算之利息；其
    中3 萬元自96年3 月16日起至清償日止，按年息6%計算之利
    息；其餘1,382,352 元，自支付命令聲請狀繕本送達翌日起
    （即96年12月15日起）至清償日止，按年息5%計算之利息（
    見本院卷第66頁、第48頁），核其所為變更係屬應受判決事
    項聲明之減縮，揆諸前引規定，應予准許。
二、原告起訴主張：訴外人即被告之被繼承人黃忠生（已於96年
    2 月11日去世）自94年5 月24日起至94年9 月23日止向原告
    購買飼料，並約定應於出貨日之次月月底付款，原告均按期
    如數出貨，且經黃忠生收訖無訛（下稱系爭飼料買賣契約）
    ，詎其竟未付清全數貨款，迄今尚積欠原告貨款1,382,352
    元未付（下稱系爭貨款）。黃忠生生前復簽發發票日為95年
    2 月15日、96年3 月15日，票面金額均為3 萬元之支票2 紙
    予原告，詎經原告遵期提示，未獲付款，迄今尚積欠原告票
    款合計6 萬元（下稱系爭票款）。被告己○○○為黃忠生之
    妻，被告戊○○、丁○○為黃忠生之子女，均為黃忠生之繼
    承人，且未拋棄繼承，渠等依民法第1148條、第1153條規定
    ，自應對系爭貨款、票款債務負連帶清償之責，為此爰依系
    爭飼料買賣契約、票據及繼承之法律關係，提起本件訴訟等
    語。並聲明求為判決：如主文所示。
三、被告則以：原告曾於96年2 、3 月間與被告達成協議，約定
    由被告按月繳納3 千元分期清償債務，被告且自96年10月起
    到97年2 月16日止，共已按期清償15,000元，嗣因原告提起
    本件訴訟始停止還款，是兩造間就系爭貨款、票款債務清償
    既另定有分期償還之協議，則被告即應享有分期清償之利益
    ，原告竟事後反悔，起訴請求被告償還全部款項，係無理由
    等語置辯。並聲明：(一)原告之訴及其假執行之聲請均駁回。
    (二)如受不利判決，被告願供擔保，請准宣告假執行。
四、本件兩造不爭執事項如下：
  (一)被告己○○○為訴外人黃忠生之妻，被告戊○○、丁○○為
    訴外人黃忠生之子女，訴外人黃忠生已於96年2 月11日去世
    ，被告等人為黃忠生之繼承人，渠等均未聲明拋棄繼承或限
    定繼承。
  (二)被告之被繼承人黃忠生生前原積欠原告飼料款1,397,352 元
    ，經扣除被告等人自96年10月起至97年2 月16日止所清償之
    貨款1,5000元後，迄今餘欠之飼料款金額為1,382,352 元（
    即系爭貨款，見本院卷第29頁客戶別帳款明細表）。
  (三)被告之被繼承人黃忠生生前確有簽發票號AC0000000 號、00
    00000 號，發票日為96年2 月15日、96年3 月15日，面額均
    為3 萬元，付款行均為陽信銀行觀亭簡易型分行之支票2 各
    1 紙，嗣經原告於96年2 月15日、96年3 月15日遵期提示，
    惟均遭退票，上開票款迄今仍未清償（即系爭票款，見本院
    卷第30至31頁支票暨其退票理由單影本）
五、本件爭點為：(一)兩造間就系爭系爭貨款、票款之清償有無另
    行達成分期還款之協議？被告是否應享有分期清償之利益？
    (二)原告依系爭飼料買賣契約、票據及繼承之法律關係請求被
      告連帶給付系爭貨款、票款，有無理由？茲分述如下：
  (一)兩造間就系爭系爭貨款、票款之清償有無另行達成分期還款
    之協議？被告是否應享有分期清償之利益？
  1.按當事人主張有利於己之事實者，就其事實有舉證之責任。
    民事訴訟法第277 條前段定有明文。本件被告辯稱兩造間就
    系爭貨款、票款清償，另經被告與原告之生產部經理甲○○
    達成分期還款協議（下稱系爭分期還款協議），渠等依該協
    議享有分期清償之利益乙節（見本院卷第67頁），原告否認
    之，揆諸前引規定，被告就兩造間另已達成分期還款協議之
    積極事實，即應負舉證證明之責。
  2.經查，被告辯稱渠等依系爭分期還款協議，按月清償3 千元
    等情，固據被告提出郵政劃撥儲金存款收據5 紙為憑（見本
    院卷第70頁），惟證人即原告之生產部經理甲○○則證稱；
    其未曾於96年2 月間與被告見面，其僅曾於93、94年間前去
    向被告之被繼承人黃忠生催討所欠貨款等語（見本院卷第85
    頁），是由證人甲○○之證詞尚難認兩造間有何系爭分期還
    款協議存在，被告復未能提出其他證據證明原告就系爭貨款
    、票款有何同意被告展期清償之情事存在，被告前開辯解因
    乏證據證明，而不可採。
  (二)原告依系爭飼料買賣契約、票據及繼承之法律關係請求被告
    連帶給付系爭貨款、票款，有無理由？
  1.按買賣者，謂當事人約定一方移轉財產權於他方，他方支付
    價金之契約；而給付有確定期限者，債務人自期限屆滿時起
    ，負遲責任。給付無確定期限者，債務人於債權人得請求給
    付時，經其催告而未為給付，自受催告時起，負遲延責任。
    遲延之債務，以支付金錢為標的者，債權人得請求依法定利
    率計算之遲延利息；應付利息之債務，其利率未經約定，亦
    無法律可據者，週年利率為5%，民法第345 條第1 項、第22
    9 條第1 項、第2 項前段、第233 條第1 項前段、第203 條
    定有明文。次按支票發票人應照支票文義擔保支票之支付；
    執票人向支票債務人行使追索權時，得請求自為付款提示日
    起之利息，如無約定利率者，依年利6 釐（即年息6% )計算
    ，票據法第126 條、第133 條亦有明定。
  2.查被告之被繼承人黃忠生確有積欠原告系爭貨款、票款未付
    ，為兩造所不爭執，已如前述，則依前揭規定，原告依買賣
    關係請求被告給付系爭貨款1,382,352 元及自支付命令聲請
    狀繕本送達翌日起（即96年12月15日起）至清償日止，按年
    息5%計算之法定遲延利息，暨依票據關係，請求給付系爭票
    款合計6 萬元，及其中3 萬元自96年2 月16日起、其中3 萬
    元自96年3 月16日起，均依年息6%計算之遲延利息，即屬有
    據。而被告為黃忠生之繼承人，依民法第1153條第1 項規定
    ，繼承人對於被繼承人之債務負連帶責任，故原告依繼承之
    法律關係請求被告對系爭貨款、票款及其法定遲延利息負連
    帶清償責任，亦有理由，應予准許。
六、本件判決所命給付經兩造分別陳明願供擔保聲請准予宣告假
    執行、免為假執行，經核於法並無不合，爰分別酌定相當之
    擔保金額准許之。
據上論結，本件原告之訴為有理由，依民事訴訟法第78條、第39
0 條第2 項、第392條第2項，判決如主文。
中    華    民    國    97    年    8     月    19    日
                  民事第一庭  法  官  賴文姍
正本係照原本作成。
如不服本判決，應於送達後20日內，向本院提出上訴狀並表明上
訴理由，如於本判決送達前提起上訴者，應於判決送達後10日內
補提上訴理由書（須附繕本）。
中    華    民    國    97    年     8    月    19    日
                              書記官  林秀珍


司法院資訊處製作；財團法人民間司法改革基金會備份。
